【裁判字號】    98,交聲,336
【裁判日期】    980316
【裁判案由】    交管條例聲異
【裁判全文】
臺灣板橋地方法院交通事件裁定         98年度交聲字第336號
原處分機關  交通部公路總局臺北區監理所
異  議  人  乙○○
即受處分人
上列異議人即受處分人因違反道路交通管理處罰條例案件，對於
交通部公路總局臺北區監理所97年12月30日所為之處分（原處分
案號：北監自裁字裁40-Ｚ000000000 號），聲明異議，本院裁定
如下：
    主  文
異議駁回。
    理  由
一、本件異議意旨略以：異議人即受處分人乙○○為警方舉發於
    民國97年8 月1 日23時23分許，駕駛車號5355-TH 號自小客
    貨車，在國道2 號公路西向4.9 公里違規超速行駛，惟當場
    警方所提示以雷射槍上顯示之車速，並沒有車牌，亦無照片
    可證，無法令人信服，且異議人懷疑是否所測到之車速為其
    他車輛，卻將伊攔下加以舉發，為此具狀聲明異議，請求撤
    銷原處分云云。
二、按汽車行駛於高速公路、快速公路或設站管制之道路，不遵
    使用限制，行車速度超過規定之最高速限或低於規定之最低
    速限者，處汽車駕駛人新臺幣（下同）3000元以上6000元以
    下罰鍰；又汽車駕駛人有第33條第1 項之情形者，除依原條
    款處罰鍰外，並予記點1 點，道路交通管理處罰條例第33條
    第1 項、第63條第1 項分別定有明文。經查：
（一）本件異議人乙○○確於97年8 月1 日23時23分許，駕駛車
      號5355-TH 號自小客貨車，在國道2 號公路西向4.9 公里
      違規以時速115 公里（速限90公里）超速行駛，經雷射槍
      測速設備測得後，為警當場攔停舉發一情，除業據證人即
      內政部警政署國道公路警察局第1警察隊警員甲○○到庭
      明確具結證稱：「（法官問：本件違反道路交通管理條例
      之舉發通知書，是否是你製作？）是。」、「（法官問：
      當時情形如何？）當時我是在國道二號西向4.9 公里處所
      測速，我是以手持式雷射槍進行測速《庭呈使用說明、檢
      定合格證書及雷射之基本認識說明》，發現異議人車輛由
      內側車道變換到外側車道，準備要超越行駛於內側車道之
      前車，他當時在外測車道與前車並行，我本人持雷射槍對
      準他的車輛測速，我測得他的車輛時速為115 公里，該路
      段限速為90公里，之後我馬上拿起指揮棒並請同仁開啟警
      車警示燈，把異議人攔下並告知他測據及速度，該測據及
      速度顯示於雷射槍，我直接交給異議人查看。」、「（法
      官問：當時你們的確是測到異議人的車才將之攔下嗎？）
      是，我們測到速度之後直到我們把他攔下，視線都沒有離
      開這輛車子，雷射槍上面有顯示距離206 公尺，時速是
      115 公里，所以我們來得及看到他把他攔下。」、「（法
      官問是否記得違規車輛？）是白色的HONDA CRV 。」等語
      ，並當庭提出經濟部標準檢驗局雷射測速儀檢定合格證書
      （廠牌LTI ，型號ULTRALYTE 100LR ，器號UX009028）影
      本、使用說明及雷射基本認識之外，復有舉發違反道路交
      通管理事件通知單附卷可資佐證，參以異議人到庭亦不否
      認其確有於上開時地駕駛車輛行經該處路段，以及嗣為警
      攔檢後警方確曾提示雷射槍測速後所顯示之速度數據予其
      確認之事實，堪認本件係經檢驗合格之雷射測速儀測定異
      議人所駕駛之車違規超速，始由警方開單舉發違規超速，
      且於案發當時，該雷射測速儀亦處於正常運作之中，是原
      處分機關所指異議人駕駛上開車輛有違規超速之情節，尚
      屬有據，堪值可採。
（二）至異議人雖一再辯稱：警方進行取締之前，並未開啟任何
      警示燈，且所提示以雷射槍上顯示之車速，並沒有車牌，
      亦無照片，有可能為其他車輛之車速，卻將伊攔下加以舉
      發云云，惟異議人自始並未主張其與證人即舉發警員甲○
      ○有何嫌隙而有遭誣攀之情事，同時衡諸一般社會常情，
      本件舉發員警即便有儘量取締多件交通違規之績效考量，
      然尚無任意不實舉發他人交通違規，因而與被舉發人產生
      激烈爭執，以致影響其後續取締交通違規績效之可能性。
      此外，異議人雖又針對警方進行取締前並未開啟警示燈，
      而係突然加以攔停，其後亦未能提出顯示超速車輛之照片
      等節，提出質疑，惟警方身為執法人員，其取締交通違規
      之方式，原則上並不受到限制，亦不以提出違規照相為必
      要，而警方突然開啟警車警示燈，當場攔停超速車輛舉發
      違規超速之方式，是否適當，或有進一步檢討之空間，然
      究不能引為異議人交通違規行為免罰之事由。綜上所述，
      異議人確有於上開時地違規超速之行為，是原處分機關依
      據上述規定科罰鍰3千5百元之處分，並記違規點數1 點，
      要無任何違誤之處，則本件異議為無理由，應予駁回。
三、據上論斷，應依道路交通案件處理辦法第19條，裁定如主文
    。
中    華    民    國    98    年    3     月    16    日
                              交通法庭
                                法  官  楊仲農
上列正本證明與原本無異。
如不服本裁定應於送達後5日內向本院提出抗告狀。
                                書記官  陳香君
中    華    民    國    98    年    3     月    18    日


司法院資訊處製作；財團法人民間司法改革基金會備份。
